---
title: "Practica 1 Estadistica Avanzada"
author: "Ramon Soto"
date: '2022-03-05'
output: html_document
---

```{r setup, include=FALSE}
knitr::opts_chunk$set(echo = TRUE)
```

# 1 Carga de datos
## Volcado en DAtaframe y presentacion de datos


```{r}


Salarios <- 
  read.table("D:/uoc/estadistica avanzada/sesion 1/CensusIncomedataset.csv", 
  header=TRUE, stringsAsFactors=TRUE, sep=";", na.strings="NA", dec=".", 
  strip.white=TRUE)
  head(Salarios)
  str(Salarios)
  summary(Salarios)

```
```
# 2 Verificacion y normalizacion de las variables
```{r}

#borramos variables
Salarios <- within(Salarios, {
   capital_gain <- NULL
   capital_loss <- NULL
   fnlwgt <- NULL 
  })

# quitamos filas con mas de cinco NA
nrow(Salarios)
Indices<-which(rowSums(is.na(Salarios))>=5)
Indices
Salarios<-Salarios[-Indices,]
nrow(Salarios)

#categorizamos los años de educacion

attach(Salarios)
education_cat<-education_num
education_cat[education_num<7]<-"Primaria"
education_cat[education_num>=7 & education_num<9]<-"Secundaria"
education_cat[education_num>=9 & education_num<13]<-"Universitaria"
education_cat[education_num>=13]<-"Postuniversitaria"
Salarios$education_cat<-education_cat
table(education_cat)

#renombramos variable
names(Salarios)[c(9)] <- c("gender")


```


## 3 Duplicados

```{r}

nrow(Salarios)
Indices<-which(duplicated(Salarios$CS_ID))
Indices
Salarios<-Salarios[-Indices,]
nrow(Salarios)


```

## 4 Normalizacion de los datos

```{r}
#recortar espacios en blanco en valores de las variables cualitativas
variables_cualitativas<-names(Filter(is.factor,Salarios))

for(name  in variables_cualitativas){
  Salarios[[name]]<-factor(trimws(Salarios[[name]],"l"))
}

#observamos el orden en el que se encuentran las categorías y ese es el que aplicamos para recortarlas a un caracter
levels(Salarios$marital_status)
levels(Salarios$marital_status)<-c("D","M","S","X","W")
levels(Salarios$marital_status)
head(Salarios$marital_status)
table(Salarios$marital_status)

#distribucion de marital_Status
barplot(table(Salarios$marital_status), main = "Frequencia absoluta",
        col = rainbow(5))
        
#refactorizacion de la variable gender
library(car)
#niveles actuales
levels(Salarios$gender) 
Salarios$gender <- Recode(Salarios$gender, 
                   '"Fem"="f"; "Female"="f";"F"="f"; "female"="f"; "M"="m"; "male"="m"; "Male"="m"',
                   as.factor=TRUE)
#niveles despues de refactorizar                   
levels(Salarios$gender) 
#distribucion de gender
barplot(table(Salarios$gender), main = "Frequencia absoluta",
        col = rainbow(2))


```

##normalizacion variables cuantitativas
```{r}
#variables_cuantitativas<-names(Filter(is.numeric,Salarios))
str(Salarios)
Salarios$age<-as.integer(Salarios$age)
Salarios$education_num<-as.integer(Salarios$education_num)
head(Salarios$age)
head(Salarios$education_num)

```


